臺灣臺北地方法院刑事判決
110年度審簡上字第208號
上  訴  人  臺灣臺北地方檢察署檢察官
被      告  周家弘


上列上訴人因被告洗錢防制法等案件，不服本院中華民國110年8
月30日110年度審簡字第1075號第一審刑事簡易判決（起訴案號
：110年度偵緝字第752號）提起上訴及移送併辦（110年度偵字
第22908、22909、33486號），本院管轄之第二審合議庭判決如
下：
    主  文
原判決撤銷。
周家弘幫助犯洗錢防制法第十四條第一項之洗錢罪，處有期徒刑
參月，併科罰金新臺幣壹仟元，罰金如易服勞役，以新臺幣壹仟
元折算壹日。
    事  實
周家弘明知金融機構帳戶資料係供個人使用之重要理財及交易工
具，關係個人財產及信用之表徵，提供自己之金融帳戶予他人使
用，常與詐欺等財產犯罪密切相關，可作為犯罪集團遂行詐欺犯
罪之人頭戶，以遂其掩飾或隱匿犯罪所得之工具，竟仍不違背其
本意，基於幫助他人詐欺取財及幫助掩飾、隱匿特定犯罪所得來
源及去向之洗錢之不確定故意，於民國109年11月13日前某時許
，在○○市○○區○○路000號全家便利商店前，將其申設之中國信託
商業銀行帳號末3碼022號帳戶、兆豐銀行總行帳號末3碼595號帳
戶、臺灣新光商業銀行股份有限公司帳號末3碼274號帳戶（帳號
均詳卷，以下合稱本案帳戶）存摺、提款卡、密碼等帳戶資料，
交予「曾逸舜」，而容任「曾逸舜」及所屬詐欺集團成員使用。
嗣「曾逸舜」所屬詐欺集團成員共同意圖為自己不法之所有，基
於詐欺取財、洗錢之犯意聯絡，以如附表一所示手段訛騙如附表
一「告訴人／被害人」欄所示之人，致其等陷於錯誤後而分別匯
款至本案帳戶內，各該款項匯入後，除附表編號3所示款項因帳
戶列為警示而未及提領之外，其餘旋遭詐騙集團不詳成員提領一
空，周家弘以此方式幫助詐騙集團成員詐欺取財及掩飾、隱匿犯
罪所得。
    理  由
壹、程序部分：
    本案據以認定事實之供述證據，公訴人及被告周家弘於本院
    言詞辯論終結前均未爭執其證據能力，經審酌該等證據之取
    得並無違法，且與本案待證事實具有關聯性，依刑事訴訟法
    第159條之5之規定，自有證據能力；至非供述證據部分，與
    本案事實具自然關聯性，且非公務員違背法定程序所取得，
    依同法第158條之4規定反面解釋，亦具證據能力。
貳、實體部分：
一、認定事實所憑之證據及理由：
　  上揭事實，業據被告於本院審理時坦承不諱（見本院110年
    度審簡上字卷【下稱審簡上字卷】第64、121頁），核與證
    人即告訴人黃家琪、杜侑叡、楊勝綸、羅毓琳於警詢中之指
    證情節相符（見臺灣臺北地方檢察署110年度偵字第5914卷
    【下稱偵字5914卷】第59至63、65至66、67至68頁，同署11
    0年度偵字第22908號卷【下稱偵字22908卷】第7至11頁，同
    署110年度偵字第22909號卷【下稱偵字22909卷】第9至10頁
    ，同署110年度偵字第33486卷【下稱偵字33486卷】第9至12
    頁），且有各告訴人之匯款單據、與詐騙集團不詳成員之對
    話紀錄翻拍照片、告訴人報案資料、本案帳戶之開戶基本資
    料暨存款交易明細、被告庭呈之兆豐銀行帳號末3碼595號帳
    戶對帳單翻拍照片在卷可稽（見偵字5914卷第69至70、75、
    79、87至91、125至159頁，偵字22908卷第23、25至33、53
    至54頁，偵字22909卷第11至15、29至35、59至65、139至14
    1頁，偵字33486卷第17至19、21至23、39、41、45至56頁，
    審簡上字卷第69頁），足認被告上開任意性自白確與事實相
    符，堪以採信。綜上，本案事證明確，被告犯行堪以認定，
    應予依法論科。
二、論罪科刑及原判決撤銷之理由：
  ㈠法律適用：
    核被告所為，係犯刑法第30條、第339條第1項之幫助詐欺取
    財罪、刑法第30條、洗錢防制法第14條第1項之幫助犯洗錢
    罪（告訴人楊勝倫以外之其餘告訴人所匯款項部分），及刑
    法第30條、洗錢防制法第14條第2項、第1項之幫助犯洗錢未
    遂罪（告訴人楊勝倫所匯款項未及提領部分）。起訴書認被
    告就附表一編號3即告訴人楊勝倫部分幫助洗錢犯行業已既
    遂，尚有誤會，惟僅行為態樣既遂及未遂之分，無庸變更法
    條，附予敘明。
  ㈡罪數關係：
    被告以一次提供本案帳戶之行為同時觸犯幫助詐欺取財罪、
    幫助洗錢罪及幫助洗錢未遂罪，屬想像競合犯，應依刑法第
    55條規定，從一重之幫助洗錢罪處斷。
　㈢刑之減輕事由之說明：
    被告以幫助他人犯罪之意思而參與犯罪構成要件以外之行為
    ，為詐欺取財罪及洗錢（含未遂）罪之幫助犯，爰依刑法第
    30條第2項之規定，減輕其刑。又被告於本院審理時自白前
    揭幫助洗錢（含未遂）犯行，業如前述，爰依洗錢防制法第
    16條第2項之規定，減輕其刑，並依法遞減輕之。
  ㈣撤銷改判之理由：
    原審以被告犯行罪證明確，予以論罪科刑，固非無見。惟如
    附表一編號2至4所示部分（即移送併辦部分）與已起訴部分
    ，有想像競合犯之裁判上一罪關係，為起訴效力所及，業經
    認定如前，原審因檢察官上訴後始移送併辦而未及審酌，檢
    察官上訴意旨指摘及此，為有理由，爰由本院合議庭予以撤
    銷改判。
  ㈤量刑審酌：
    爰以行為人之責任為基礎，審酌被告提供帳戶幫助他人遂行
    詐欺取財及洗錢之不法行為，使各告訴人財產法益受損，並
    掩飾犯罪贓款去向，實有不該，兼衡被告犯後坦認犯行，並
    與本案告訴人均調解或和解成立，且已賠償告訴人杜侑叡、
    楊勝綸各新臺幣（下同）1,000元、2,000元完畢、告訴人黃
    家琪部分被告未依約賠償、告訴人羅毓琳部分因未屆履行期
    而尚未開始賠付等情，有本院和解筆錄、調解筆錄、公務電
    話紀錄在卷可參（見審簡上字卷第67、73、123、129、131
    、167、169、171頁），兼衡被告於審理時自述大學畢業之
    智識程度、現職○○○○、月收入約3萬元、須負擔家裡開銷、
    房屋月租金2萬5,000元等生活狀況（見審簡上字卷第164頁
    ），暨其犯罪動機、目的及手段、參與犯罪之程度等一切情
    狀，量處如主文所示之刑，並就罰金刑部分諭知易服勞役之
    折算標準。
三、不予沒收之說明：
    查卷內無積極事證可認被告已取得提供帳戶之報酬，爰不予
    宣告沒收犯罪所得。至告訴人楊勝倫受詐騙而匯入被告本案
    兆豐銀行帳戶之2,000元，雖未及提領，然此部分屬正犯而
    非幫助犯之犯罪所得，且該帳戶既經凍結，現非被告實際持
    有或所能支配處分，自不應對被告宣告沒收此部分款項。
據上論斷，應依刑事訴訟法第455條之1第1項、第3項、第369條
第1項前段、第364條、第299條第1項前段（依法院辦理刑事訴訟
案件應行注意事項第159點，判決書據上論結部分，得僅引用應
適用之程序法條），判決如主文。　　　
本案經檢察官林希鴻提起公訴，檢察官許智評、王鑫健移送併辦
，檢察官劉文婷提起上訴，檢察官邱曉華到庭執行職務。
中　　華　　民　　國　　111 　年　　7 　　月　　20　　日
  　　        　　刑事第二十庭  審判長  法  官  洪英花
  　　　　                              法  官  謝欣宓
  　　　　                              法  官  賴鵬年
上正本證明與原本無異。
不得上訴。
                                        書記官　萬可欣
中　　華　　民　　國　　111 　年　　7 　　月　　20　　日
附表：
編號 告訴人 受詐騙之時間、地點及金額 （新臺幣） 匯入帳戶 1 黃家琪 詐騙集團成員於109年9月8日以通訊軟體LINE暱稱「榮」向黃家琪佯稱：可以投資人民幣賺得中間差價云云，致黃家琪陷於錯誤，而依指示於同年11月13日中午12時20分許，以其友人陳○○所申辦之新光銀行帳號末3碼594號帳戶（帳號詳卷），匯款10萬元至右列帳戶。 被告之中信帳戶內 （已領空） 2 杜侑叡 (併辦) 詐騙集團成員於109年11月間，以通訊軟體LINE向杜侑叡佯稱：可透過網路平台「中州交易所」投資獲利，致杜侑叡陷於錯誤，而依指示於同年月23日晚間7時27分許，匯款1,000元至右列帳戶。 被告之兆豐帳戶內 （已領空） 3 楊勝倫 (併辦) 詐騙集團成員於109年11月間，以通訊軟體LINE向杜侑叡佯稱：可透過網路平台「中州交易所」投資獲利，致杜侑叡陷於錯誤，而依指示於同年月25日晚間10時50分許，匯款2,000元至右列帳戶。 被告之兆豐帳戶內 （該帳戶嗣遭列為警示而未及提領） 4 羅毓琳 (併辦) 詐騙集團成員於臉書上張貼「操作簡單，穩賺不賠」之投資資訊，經羅毓琳於109年11月23日晚間10時許瀏覽後，並與該集團成員「淑華」聯繫，經「淑華」以通訊軟體LINE向羅毓琳佯稱：可透過網路平台「RATE」投資獲利云云，致羅毓琳陷於錯誤，而於同年月24日下午5時16分許，匯款5萬元至右列帳戶。 被告之新光帳戶內 （已領空）